【裁判字號】    89,上易,109
【裁判日期】    890131
【裁判案由】    傷害
【裁判全文】
臺灣高等法院刑事判決                            八十九年度上易字第一九號
    上  訴  人
    即  被  告  乙○○○
右上訴人因傷害案件，不服臺灣士林地方法院八十八年度易字第一三三九號，中華民
國八十八年十一月十一日第一審判決（起訴案號：臺灣士林地方法院檢察署八十八年
度偵字第九０三七、九八一九號、九九七０），提起上訴，本院判決如左：
    主  文
上訴駁回。
    事  實
一、乙○○○與甲○○（另因傷害罪，經原審判處拘役二十日，如易科罰金以三百元
    折算一日，未據提起上訴而確定）為夫妻關係，民國八十八年六月（原判決誤為
    同年八月，應予更正）間，乙○○○未與甲○○商議，即擅自以其所有坐落臺北
    縣五股鄉○○路○段三十二巷四十九號一樓房地，向銀行貸款花用，至同年八月
    間已貸用新臺幣一百八十餘萬元。八十八年八月二十日晚間，甲○○得知上情，
    在臺北市○○區○○路三段七十五巷一八六弄六十號住處與乙○○○發生口角，
    二人進而各基於普通傷害人身體之犯意，毆打對方，致乙○○○受有左頰瘀傷及
    血腫十Ｘ七公分、右前額擦傷三Ｘ五公分，甲○○則受有右手背紅腫三Ｘ三公分
    、撕裂傷０點五Ｘ一點五公分、左前臂瘀傷兩處二Ｘ二公分及一Ｘ二公分等傷害
    。
二、案經甲○○訴由臺灣士林地方法院檢察署檢察官偵查起訴。
    理  由
一、訊據被告乙○○○矢口否認傷害犯行，辯稱：係告訴人甲○○先出手相毆，伊為
    避免傷害情節加重，始為自衛之行為，非屬傷害，又告訴人於傷害伊之過程中曾
    跌倒，且拿刀敲桌子，刀柄敲到自己，或許是因此受傷云云。惟查，右揭犯罪事
    實，已據告訴人於偵審中指訴歷歷，而其受有前開事實欄所載之傷害，復據醫師
    驗明，填具診斷證明書一紙在卷可稽，觀諸診斷證明書上所載之傷勢，與其所訴
    受攻擊之部位相符，堪信其所訴與事實相符。次查，證人即與被告夫妻同住之長
    子許志詮亦於偵查中證稱其家中，飯是父親（即告訴人）煮、衣服是證人洗，其
    母（即被告）自其弟妹搬出去後，經常在外玩，本件其父母係互毆成傷等語（見
    第九０三七號偵查卷第十二頁），按證人為被告與告訴人所生之子，且已年逾三
    十（證人係五十八年出生，業經檢察官核對其身分證件無誤，記明筆錄在卷），
    對其父母之行為，應有能力為合理之判斷，實無必要刻意迴護其父而故為不利其
    母之證詞，是其證詞指被告與告訴人原係互毆成傷之證詞，應可採信。另按「正
    當防衛必須對於現在不法之侵害始得為之，侵害業已過去，即無正當防衛可言。
    至彼此互毆，又必以一方初無傷人之行為，因排除對方不法之侵害而加以還擊，
    始得以正當防衛論。故侵害已過去後之報復行為，與無從分別何方為不法侵害之
    互毆行為，均不得主張防衛權」（最高法院三十年上字第一０四０號判例意旨參
    照）。本件被告與告訴人係互毆成傷，自不得主張正當防衛以阻卻責任，所辯無
    非事後卸責之詞，不足採信。本案事證明確，被告傷害之犯行，堪以認定，應依
    法論科。
二、核被告所為，係犯刑法第二百七十七條第一項之普通傷害罪。原審審酌被告與告
    訴人為夫妻關係，卻未念夫妻情分，不思和睦相處，其犯罪之動機、目的、手段
    ，犯罪所生之危害，及犯罪後態度等一切情狀，援引刑法第二百七十七條第一項
    、第四十一條，罰金罰鍰提高標準條例第一條前段、第二條，量處被告拘役二十
    日，如易科罰金，以三百元折算一日。核其認事用法並無不合，量刑亦屬適當，
被告上訴意旨仍執前詞，否認犯罪，指摘原判決不當，為無理由，應予駁回。
據上論斷，應依刑事訴訟法第三百六十八條，判決如主文。
本案經檢察官陳時提到庭執行職務。
中     華     民     國      八十九      年      一      月    三十一   日
                              臺灣高等法院刑事第五庭
                                  審判長法  官  曾  德  水
                                        法  官  趙  功  恆
                                        法  官  林  立  華
右正本證明與原本無異。
不得上訴。
                                        書記官  廖  月  女
中     華     民     國      八十九      年      二      月      二     日
附錄：本案論罪科刑法條全文
刑法第二百七十七條第一項：
傷害人之身體或健康者，處三年以下有期徒刑，拘役或一千元以下罰金。
（罰金額度已提高為十倍）


司法院資訊處製作；財團法人民間司法改革基金會備份。
